【裁判字號】    88,上,290
【裁判日期】    890719
【裁判案由】    損害賠償
【裁判全文】
臺灣高等法院高雄分院民事判決  八十八年度上字第二九○號
      上  訴  人  丙  ○  ○
      被  上訴人  乙  ○  ○
                  甲  ○  ○
      兼右二人共同
      法定代理人  戊  ○  ○  .
      右三人共同
      訴訟代理人  丁  ○  ○  .
右當事人間損害賠償事件，上訴人對於中華民國八十八年五月十四日台灣高雄地方法
院八十七年度訴字第二七五二號第一審判決提起上訴，本院判決如左：
      主      文
上訴駁回。
第二審訴訟費用由上訴人負擔。
      事      實
甲、上訴人方面：
壹、聲明：求為判決：
  (一)原判決廢棄。
  (二)被上訴人在第一審之訴及假執行之聲請均駁回。
  (三)第一、二審訴訟費用均由被上訴人負擔。
貳、陳述：除引用原判決書之記載外，補稱：
  (一)地院依本案刑事判決文，引為民事判決之依據，但本案刑事尚在第三審上訴中，
    其未定案若以此為據令人不服。
  (二)本案刑事，上訴人雖是被告，但也是自訴人及告訴人。對同案被告吳靜儉已於八
    十六年九月四日提出詐欺之自訴狀，惟迄今已近三年未審未判，司法正義在何方
    ？
  (三)被上訴人乙○○等人要求吳靜儉治病並與吳靜儉本人簽訂合約，合約已在卷內，
    上有吳靜儉的簽字，而被上訴人乙○○等人將款項交給徐延光再由會計作帳後交
    給吳靜儉，但因為上訴人同時也在現場被吳靜儉治病中，吳靜儉要求上訴人代為
    核算新台幣折合幣值之後就直接交給另一病患莊凱壽的母親做為退還其醫病款項
    ，而地院僅採用會計的片段不完整證詞，並且不理會上訴人要求傳調證人即莊凱
    壽之母親。
  (四)可由刑庭庭訊上被上訴人之證詞筆錄得知被上訴人乙○○等人，是和許顯名洽談
    治病細節並和吳靜儉簽訂治病捐款合約後將款項交給徐延光，並未與上訴人有任
    何接洽行為。
  (五)也可由吳靜儉在本案刑事庭中之供詞「其原本要退款給乙○○等人，且已在台北
    商談還款細節中，但因被收押所以未歸還」證明款項確實是吳靜儉收取，與上訴
    人無關。
  (六)被上訴人乙○○等人，從未在庭訊中指出任何不利被告之事實，僅以被告為刑事
    庭中之共同被告而一併提出民事訴訟，請求傳調被上訴人乙○○等人出庭對質。
    以利查明案情得以勿枉勿縱。
  (七)上訴人是本案最大受害者，錢被騙光，身敗名裂，又被收押一二二天，至今身心
    俱殘，祈盼司法還我清白。
參、證據：除引用原審立證方法外，補提：支票退票影本、合約書影本乙份及自白書
    乙份。
乙、被上訴人方面：
壹、聲明：求為判決上訴駁回。
貳、陳述：除引用原判決書之記載外，補稱：這件事情的後遺症，當時張聯生被送回
    新加坡時，遺產被他前妻、小孩及律師辦理過戶，致被上訴人乙○○等三人現在
    生活也很困苦，希望這筆款如數拿到。
參、證據：引用原審立證方法。
丙、本院依職權調閱本院八十七年度上訴字第二二００號與臺灣高雄地方法院八十六
    年度自字第四九六號刑事卷及臺灣高雄地方法院檢察署八十六年度偵字第一八二
    九七號偵查卷與所附警卷並予影印附卷。
      理      由
一、按債權人以各連帶債務人為共同被告，提起給付之訴，以被告一人提出非基於其
    個人關係之抗辯，而經法院認為有理由者為限，始得適用民事訴訟法第五十六條
    第一項之規定（參照最高法院四十一年台抗字第一０號判例）。查本件上訴人丙
    ○○主張其自己並非連帶債務人，乃係基於其個人關係之抗辯，故其上訴效力不
    及其他連帶債務人即在原審同造之吳靜儉、許顯名二人，合先敘明。
二、本件被上訴人起訴主張：上訴人夥同在原審之同案被告吳靜儉、許顯名等三人，
    趁人病急投醫之機會，基於共同詐騙病患之醫療費用，乃成立世田介一公爵國際
    事業有限公司，由吳靜儉擔任董事長，上訴人丙○○擔任董事，許顯名擔任總經
    理，共同對外偽稱吳靜儉為醫學榮譽博士，係世界腫瘤權威，以冰敷療法等自然
    醫學，可治癒腫瘤絕症或各種宿疾難症等語，使患重疾之被上訴人乙○○、甲○
    ○之父，戊○○之配偶張聯生信以為真前往接受治療，並於八十六年六月十五日
    交付醫療費用新台幣（以下同）一百二十五萬元，經治療後，全無效果，張聯生
    仍因病重死亡，因本於繼承及侵權行為之法律關係，訴求上訴人應與吳靜儉、許
    顯名連帶賠償上開數額及法定遲延利息等情。（按原審同案被告吳靜儉、許顯名
    未據上訴）。
三、上訴人則以：伊係代理吳靜儉所稱之「萬能健康器」，才與吳靜儉簽訂合約，並
    未參與世田介一公司之業務，亦未經手公司財務、收取病患治療費，款項是吳靜
    儉收取，與上訴人無關；至於吳靜儉有無詐欺犯行，係其個人行為，亦與上訴人
    無關，伊亦是受害者，並未參與詐騙張聯生之醫療費，被上訴人請求無理由等語
    資為抗辯。
四、經查被上訴人主張前開事實，業據提出護照影本三份、同意書影本一份、刑案訊
    問筆錄影本三份、刑事判決一份等為證（見原審卷第四四～六三頁、附民卷第五
    ～八頁），且據證人徐延光、鐘淑惠、張如容、王子文等人於上訴人所犯刑案中
    就上開事實證述屬實，而上訴人刑事責任部分亦經本院八十七年度上訴字第二二
    ００號及臺灣高雄地方法院八十六年度自字第四九六號刑事案件判決認定上訴人
    與吳靜儉有共同詐欺犯行科以共同常業詐欺罪，處有期徒刑四年併科罰金壹佰萬
    元在案，業經本院調閱上開刑事卷核明屬實，依刑事卷內被上訴人之指訴，及上
    開證人之證言，堪認上訴人係與無醫師資格之吳靜儉、許顯名等三人於八十六年
    三月起，陸續於報紙刊登廣告，印刷傳單，舉辦說明會，設立世田介一公司，由
    吳靜儉擔任董事長，上訴人丙○○擔任董事，許顯名擔任總經理，並由上訴人提
    供其銀行之帳戶供世田介一公司使用，上訴人負責財物管理，指示該公司會計等
    職員工作；另上訴人與吳靜儉同在公司一辦公室內，治療病患之收費價格是由許
    顯名及吳靜儉與上訴人訂定的，而所收取的治療費用是由會計交給上訴人保管，
    並提供其設於中國信託商業銀行帳戶、萬通銀行帳戶經收現金、票據款項事宜，
    公司是替癌症病患做自然療法，是用自製冰晶敷片替癌症病人治病，使用藥物有
    冰晶水、冰晶塊、冰晶敷片，冰晶水是吳靜儉用普通水經過自己的手加持後置入
    冰水後，稱之為冰晶水，而冰晶塊則是用自製冰塊稱之為冰晶塊，冰晶敷片則是
    用加持過的水及不織布合成袋後，稱之為冰晶敷片等情。另據證人鍾淑惠在刑案
    證稱：確有收到一名新加坡人以新加坡幣支付折合新台幣一百二十五萬元之治療
    費，且錢已轉給丙○○等語；綜上事證，上訴人與吳靜儉、許顯名三人共同設立
    世田介一公司，利用報刊廣告傳單等宣稱吳靜儉有徒手治療癌症之能力，向病患
    收取費用，事後亦不返還，顯有犯意之聯絡及行為之分擔而以詐欺方法使被上訴
    人乙○○等三人之被繼承人張聯生交付醫療費用，自屬以故意方法侵害張聯生之
    權利之行為，上訴人依民法第一百八十四條第一項、第一百八十五條規定，應與
    原審同造之吳靜儉及許顯名負連帶損害賠償責任。又被害人張聯生生前已取得之
    損害賠償請求權，被害人之繼承人得依繼承關係，主張繼承被害人之損害賠償請
    求權，由全體繼承人向加害人請求賠償（參照最高法院六十七年度第十四次民庭
    決議意旨）。從而，被上訴人本於侵權行為及繼承之法律關係，訴求上訴人應與
    吳靜儉、許顯名連帶給付被上訴人一百二十五萬元及自起訴狀繕本送達翌日（即
    民國八十七年十月十六日）起至清償日止，按年息百分之五計算之利息，洵有理
    由。原審據此為上訴人敗訴之判決，並無違誤，上訴論旨求予廢棄改判，為無理
    由，應予駁回。
五、據上論結：本件上訴為無理由，依民事訴訟法第四百四十九條第一項、第七十八
    條判決如主文。
中      華      民      國    八十九    年      七      月    十九      日
                                      臺灣高等法院高雄分院民事第民五庭
~B1審判長法官  蔡明宛
~B2法      官  黃科瑜
~B3法      官  林健彥
右為正本係照原本作成。
如對本判決上訴，須於判決送達後二十日內向本院提出上訴狀，其未表明上訴理由者
，應於上訴後二十日內向本院提出上訴理由書。
中      華      民      國    八十九    年      七      月     二十     日
~B法院書記官  廖素珍
                                                                        Ｄ


司法院資訊處製作；財團法人民間司法改革基金會備份。
